臺灣高雄地方法院刑事判決　　　　　　　　　　　　九十三年度交易字第一七七號
　　公　訴　人　臺灣高雄地方法院檢察署檢察官
　　被　　　告　丁○○
　　選任辯護人　紀錦隆律師
　　　　　　　　郭寶蓮律師
右列被告因業務過失致死案件，經檢察官提起公訴（九十三年度偵字第七０七五號）
，本院判決如左：
    主  文
丁○○從事業務之人，因業務上之過失致人於死，處有期徒刑壹年。
    事  實
一、丁○○領有普通小客車駕駛執照，其職業為鐵工，平時以駕駛貨車為其附隨業務
    ，而為從事駕駛業務之人，其於民國（下同）九十三年四月三日二十二時四十分
    許，駕駛車牌號碼四九六五─ＧＳ號自用小貨車，沿高雄縣大寮鄉○○路由西向
    東行駛，行經鳳林三路與仁德路交岔口時，原應注意仁德路該處為限速時速五十
    公里之路段，應依速限行駛，及汽車駕駛人應注意車前狀況，並隨時採取必要安
    全措施，而依當時天候晴朗、夜間照明充足、柏油路面乾燥無缺陷、無障礙物、
    視距良好等情狀，亦無不能注意之情事，詎丁○○竟疏於注意，未留意前方交岔
    路口車輛之動態，而貿然以時速六十公里之速度超速行駛，適同一時、地，湯力
    新騎乘車牌號碼ＸＯＴ─○八六號重型機車，沿高雄縣大寮鄉○○○路由北往南
    方向行駛，行經上開交岔口時，遭丁○○所駕駛之自小貨車撞擊車身，致湯力新
    連人帶車往前滑行，而衝撞架設於仁德路旁之預售屋招牌後，人彈離車身撞及地
    面，受有頭部外傷之傷害，送醫後延至翌日（九十三年四月四日）二時五十分許
    不治死亡，丁○○於肇事後，在未被有偵查犯罪職權之公務員發覺前，即以電話
    撥打一一０向警報案，並向前往處理車禍之員警表明其為肇事人。
二、案經湯力新之父乙○、母湯陶應純及女丙○○告訴台灣高雄地方法院檢察署檢察
    官偵查起訴。
    理  由
一、訊據被告丁○○對其於右揭時、地駕駛上開自小客車，因超速及疏未注意車前狀
    況，致撞擊被害人湯力新所騎乘之前開機車，造成被害人因頭部外傷，送醫後仍
    不治死亡等情均坦承不諱，然辯稱：係被害人闖紅燈伊才撞上被害人，且本件應
    是一般過失，非業務過失云云，然查：
  (一)被告於本院審理時自承：「（車禍發生時，你從事何業？）從事鐵工，該貨車我
    是向別人借用的，我平常是騎機車，我本身也有一台貨車，當日是因為我的貨車
    借給別人，所以我才向別人借用。當日我是向別人借用該貨車，要載鐵門要去海
    邊路做工，我是施工完後，到朋友家喝酒，喝酒完後要回家的途中才發生本件車
    禍。」等語（見本院九十三年八月二十四日準備程序筆錄，第二一頁）。然按刑
    法上所謂業務，係指個人基於其社會地位繼續反覆所執行之業務，其主要部分固
    不待論，即為完成主要業務所附隨之準備工作與輔助事務，亦應包括在內。而汽
    車駕駛人之駕駛工作，乃隨時可致他人身體、生命於危險之行為；為期便捷交通
    、流暢運輸、發展經濟、提昇人類福祉，故對此類危險性工作，仍應予容許，性
    質上屬於可容許危險之範疇。惟從事此類繼續、反覆行為（業務）之人（駕駛人
    ），不問其為執行主要業務行為，抑執行與之有直接、密切關係之準備工作或輔
    助行為，均應盡其經常注意俾免他人受有危險之特別注意義務；倘若其對此項特
    別注意義務，有所疏失致肇傷亡，而應負過失之責者，自難謂得以諉卸其業務過
    失致人於死、傷之加重結果犯刑責，最高法院八十四年度台上字第四○二號判決
    可資參照。本件被告平日係以從事鐵工為業，而駕車載運鐵門至工地施工，本為
    其附隨業務，因此被告於駕車時即應負高度注意義務，並不因其案發時駕車係因
    其與朋友聚會完畢後返家而有不同，故此，被告上開辯解，自有誤會，先予敘明
    。
  (二)又被告於警、偵訊及本院審理時均坦承伊當時車速約六十公里等語；按行車速度
    ，依標誌或標線之規定，且汽車駕駛人應注意車前狀況，並隨時採取必要安全措
    施，道路交通安全規則第九十三條第一項及第九十四條第三項分別定有明文，而
    本件被告係沿高雄縣大寮鄉○○路駕駛，該路段速限為五十公里，此有道路交通
    事故現場圖一份附卷可稽，被告領有普通小客車駕駛執照，其自應注意依上開速
    限行駛，且依當時情形，天候晴朗、夜間照明充足、柏油路面乾燥無缺陷、無障
    礙物、視距良好等情狀，又無不能注意之情形，乃竟疏於注意，貿然以時速六十
    公里之速度超速行駛，復未注意車前狀況隨時採取必要安全措施，致肇本件車禍
    ，並致被害人死亡，其有過失至為明顯，又被害人係因本件車禍致頭部外傷不治
    死亡，業經臺灣高雄地方法院檢察署檢察官督同法醫師相驗明確，有相驗屍體證
    明書、驗斷書、及勘驗筆錄等在卷可憑，其死亡與被告之過失行為間並有相當因
    果關係，罪證明確，被告犯行堪以認定。
  (三)至被告另辯稱：本案係被害人騎乘機車違規闖紅燈云云。惟查，經本院當庭勘驗
    案發現場拍攝之四片光碟：「編號Ｃ、Ｄ均無法播放，編號Ａ畫面無法顯示時間
    ，編號Ｂ：從光碟畫面顯示時間（下同）之九十三年四月三日二十二時三十六分
    開始勘驗，畫面中無法看到路口號誌，於九十三年四月三日二十二時四十分四十
    四秒發生車禍」（見本院卷第四九頁）。故此，從現場拍攝之光碟並無法判斷車
    禍發生當時之燈號。此外，經本院函詢案發地點之泓成加油站及福懋加油站，案
    發時是否有員工目睹車禍發生之情形，渠等均回覆當時未有員工目睹案發經過（
    見本院卷第七三、第七四頁），是本案並無證據足以證明被告或被害人在通過高
    雄縣大寮鄉○○路與鳳林三路之交岔路口時，係何人違規闖紅燈，是其前揭辯解
    ，自僅係其個人臆測之詞，不足為採。綜上所述，被告過失致人於死之犯行，應
    堪認定。
  (四)另按刑法第一百八十五條之三規定所謂「不能安全駕駛」，乃抽象危險犯，並不
    以發生具體危險為必要，對於呼氣酒精濃度已達每公升零點五五毫克（○‧五五
    ＭＧ＼Ｌ）以上，肇事率為一般正常人之十倍，認為已達不能安全駕車之標準，
    業經法務部八十八年五月十八日以法八八檢字第○○一六六九號函告週知，應為
    絕對不能安全駕駛動力交通工具。且按就醫學文獻所知，酒精對人體造成之影響
    ，於呼氣時酒精濃度達每公升零點二五毫克（約合體內血液中酒精濃度五○ＭＧ
    ＼ＤＬ或零點零五％）即會輕度中毒，造成輕度協調功能降低；呼氣酒精濃度達
    每公升零點五毫克時（約合體內血液中酒精濃度一○○ＭＧ＼ＤＬ或零點一％）
    屬輕到中度中毒症狀，出現反應較慢、感覺減低、影響駕駛之狀況，有行政院國
    軍退除役官兵輔導委員會臺北榮民總醫院八十八年八月五日（八八）北總內字第
    二六八六八號函文可據，是呼氣酒精濃度未達每公升零點二五毫克者，則尚無任
    何醫學文獻可據，可認係屬酒精中毒，而會造成協調功能降低。是呼氣酒精濃度
    未達每公升零點二五毫克者，自難認係屬「酒醉」之狀態。本件被告經警於肇事
    當場測得呼氣酒精濃度達每公升零點零五毫克之情形，另被害人經醫護人員抽血
    檢測發現其血液中所含酒精濃度為十七點五ｍｇ／ｄｌ（換算呼氣所含酒精濃度
    為每公升零點零八七五毫克，見高雄縣警察局林園分局忠義車禍處理小組委託醫
  院實施血液中酒精濃度檢驗報告及聖若瑟醫院檢驗報告單各乙份），是參諸前開
    之說明，被告及被害人均非屬「酒醉駕車」，故被告並無道路交通管理處罰條例
    第八十六條第一項加重其刑規定之適用；被害人對本件車禍之發生亦無與有過失
    之情形，附此敘明。
二、核被告所為，係犯刑法第二百七十六條第二項之業務過失致人於死罪。公訴人於
    起訴書所犯法條欄記載被告係犯刑法第二百七十六條第一項前段之過失致死罪，
    然被告係從事駕駛業務之人，業如上述，是公訴人此部分容有誤會，惟公訴人於
    蒞庭論告時業已變更起訴法條認被告所犯係刑法第二百七十六條第二項之業務過
    失致死罪（見本院九十三年八月二十四日準備程序筆錄，第二三頁），本院即無
    庸援引刑事訴訟法第三百條規定，予以變更起訴法條。被告於肇事後，留在事故
    現場，對於未發覺之犯罪，主動向處理事故員警坦承其為駕駛人，而接受裁判等
    情，業據證人張崑寶於本院審理中到庭結證屬實（見本院九十三年九月六日審判
    筆錄，卷第四七頁），其為對未發覺之犯罪自首而接受裁判，應依刑法第六十二
    條前段之規定，減輕其刑。爰審酌被告從事鐵工，以駕車為附隨業務，本應謹慎
    行車，竟有前述過失行為致被害人死亡，及造成被害人家屬無法彌補之精神損害
    ，惟念及被告並無前科紀錄，有臺灣高等法院被告全國前案紀錄表一份可按，素
    行尚稱良好，且犯後亦坦承犯行，並有賠償意願，僅因資力不佳，雙方就賠償金
    額未有共識，致尚未達成民事和解等一切情狀，量處如主文所示之刑，以資懲儆
    。
據上論斷，應依刑事訴訟法第二百九十九條第一項前段，刑法第二百七十六條第二項
、第六十二條前段，罰金罰鍰提高標準條例第一條前段，判決如主文。
本案經檢察官甲○○到庭執行職務。
中      華      民      國    九十三    年      十      月    二十六    日
                                      臺灣高雄地方法院交通法庭
                                          審判長法  官  孫啟強
                                                法  官  蔡川富
                                                法  官  張茹棻
右正本證明與原本無異。
如不服本判決，應於判決送達後十日內，向本院提出上訴狀。
                                                書記官  李忠霖
中      華      民      國    九十三    年      十      月    二十六    日
附錄法條
刑法第二百七十六條
(過失致死罪)
因過失致人於死者，處二年以下有期徒刑、拘役或二千元以下罰金。
從事業務之人，因業務上之過失犯前項之罪者，處五年以下有期徒刑或拘
役，得併科三千元以下罰金。
